臺灣士林地方法院民事判決　　　　　　　100年度訴字第606號
原　　　告　吳純純
被　　　告　欒澤敏
　　　　　　陳炳章
　　　　　　沈冠宇
上列當事人間刑事附帶民事損害賠償事件，經本院刑事庭裁定移
送前來（99年度附民字第273 號），本院於民國100 年10月28日
言詞辯論終結，判決如下：
    主  文
被告應連帶給付原告新臺幣肆拾萬元，及自民國九十九年九月十
七日起至清償日止，按年息百分之五計算之利息。
原告其餘之訴駁回。
本判決第一項得假執行。
原告其餘假執行之聲請駁回。
    事實及理由
一、原告起訴主張：被告欒澤敏、陳炳章、沈冠宇（以下如同指
    3 人，則合稱被告。如分指各人，則逕稱其姓名）於民國99
    年9 月17日，由陳炳章負責把風，欒澤敏、沈冠宇負責破壞
    門鎖，侵入原告臺北市大安區○○○路○ 段165 巷52號4 樓
    住處（下稱系爭房屋）竊盜。原告遭竊之財物包括鑲嵌於白
    金戒台的1 克拉鑽戒1 個、鑲嵌於白金戒台的翡翠戒指1 個
    、白金玉墜項鍊1 條、加拿大楓葉金幣5 個、2 枚黃金戒指
    、些許黃金及英鎊外幣。原告報案時很緊張，且遭竊財物為
    原告母親遺留給原告的，原告亦不知實際價值，就隨便寫了
    40 萬 元。惟遭竊珠寶之成色、品質均佳，目前市面上大小
    相仿但等級略差的翡翠戒指開價就達新臺幣（下同）400 萬
    元。故原告之損害非僅40萬元等語。並聲明請求判決：
    1.被告應連帶給付120 萬元，及自99年9 月17日起至清償日
      止，按年息5%計算之利息。
    2.原告願供擔保，請准宣告假執行。
二、被告之答辯：
  (一)欒澤敏辯稱：伊有進入系爭房屋行竊，但僅竊得1 個約70分
    或80分的鑽戒、部分金飾（1 個戒指、1 條項鍊、1 個金幣
    ）、一些外幣，原告在警察局時說失竊財物的價值約40萬元
    ，但伊變賣竊得財物僅得款10餘萬元等語。
  (二)陳炳章辯稱：欒澤敏、沈冠宇有進入系爭房屋行竊，伊則在
    外把風，偷得財物為何、價值若干伊均不知情，但伊事後有
    分得1萬元。
  (三)沈冠宇辯稱：伊有進入系爭房屋行竊，但僅竊得幾個金幣、
    一些黃金及外幣，沒有戒指，原告在警察局時說失竊財物的
    價值約40萬元，但應僅值十幾二十萬元等語。
  (四)並均聲明請求判決：原告之訴駁回。
三、兩造不爭執之事項：
    被告於99年9 月17日，由陳炳章負責把風，欒澤敏、沈冠宇
    負責破壞門鎖侵入系爭房屋竊盜，並竊得原告所有之財物。
    此並經本院刑事庭99年度易字第384號刑事判決認定無訛。
四、本件爭點厥為：被告竊得原告財物，其價值為若干？原告得
    請求被告連帶賠償之金額為若干？
    茲析述如下：
  (一)按因故意或過失，不法侵害他人權利者，負損害賠償責任；
    數人共同不法侵害他人之權利者，連帶負損害賠償責任，不
    能知其中孰為加害人者，亦同；造意人及幫助人視為共同行
    為人。民法第184 條第1 項前段、第185 條分別定有明文。
    欒澤敏、沈冠宇共同侵入系爭房屋竊盜，陳炳章則負責把風
    幫助欒澤敏、沈冠宇順利竊得財物，自係共同侵害原告之財
    產權，依上開法條規定，被告自應就原告之損害連帶負賠償
    責任。
  (二)原告主張其財產損害逾120 萬元，被告則辯稱原告之財產損
    害不及40萬元。經查，原告於99年9 月17日至臺北市政府警
    察局大安分局新生南路派出所報案時，陳稱其遭竊財物價值
    約40萬元，業經本院依職權調閱臺灣士林地方法院檢察署99
    年度偵字第12980 號偵查卷宗查核無訛（偵查卷一，第53頁
    、第54頁），原告於偵查、審理程序復未就遭竊財物之價值
    為相異主張，則其嗣後主張遭竊財物價值逾120 萬元甚至高
    達400 萬元，尚難憑採。又原告為遭竊財物之所有人，對財
    物之價值應有瞭解，則其甫發現失竊並向警察局報案時所推
    估之財物損失40萬元，應與遭竊財物之實際價值相近。至被
    告抗辯變得竊得財物僅得款十餘萬元云云，並未舉證以實其
    說；且其等為求速將贓物脫手而賤價變出，亦屬可能。故被
    告抗辯原告之損害僅為十餘萬元云云，洵無可取。應認原告
    因被告之故意竊盜行為，受有40萬元之財產損害。
  (三)按負損害賠償責任者，除法律另有規定或契約另有訂定外，
    應回復他方損害發生前之原狀。因回復原狀而應給付金錢者
    ，自損害發生時起，加給利息。應付利息之債務，其利率未
    經約定，亦無法律可據者，週年利率為百分之5 。民法第
    213 條第1 項、第2項 、第203 條分別定有明文。本件原告
    遭竊之財物，因被告業已變賣而無從以返還方式回復原狀，
    僅能以給付金錢方式代之。則原告依上開法條規定，併請求
    自損害發生日即99年9 月17日起至清償日止，按年息5%計算
    之利息，即為有理。從而，原告依共同侵權行為之法律關係
    ，請求被告連帶給付40萬元，及自99年9 月17日起至清償日
    止，按週年利率5%計算之利息，為有理由，應予准許。逾上
    開部分之請求，即屬無據，應予駁回。
五、原告陳明願供擔保，聲請宣告假執行，經核原告勝訴部分，
    因所命給付金額未逾50萬元，依民事訴訟法第389 條第1 項
    第5 款規定，應依職權宣告假執行。至原告敗訴部分，其假
    執行之聲請即失所附麗，應併予駁回。
六、本件事證已臻明確，兩造其餘主張舉證及攻擊防禦方法，於
    判決結果不生影響，無庸一一論述，附此敘明。
七、本件為刑事庭移送前來之刑事附帶民事訴訟事件，迄辯論終
    結時為止，當事人並無任何裁判費或其他訴訟費用之支出，
    不論何造勝訴敗訴，均無應負擔之訴訟費用存在，故無併予
    確定訴訟費用額之必要，亦附此敘明。
八、據上論結，原告之訴為一部有理由，一部無理由，依民事訴
    訟法第389條第1 項第5款，判決如主文。
中    華    民    國   100    年    11    月    16    日
                  民事第二庭  法  官  王怡雯
以上正本係照原本作成。
如對本判決上訴須於判決送達後 20 日內向本院提出上訴狀。如
委任律師提起上訴者，應一併繳納上訴審裁判費。
中    華    民    國   100    年    11    月    18    日
                              書記官  林冠伶